臺灣板橋地方法院民事判決　　　　　　　96年度訴字第1452號
原　　　告　公西金屬股份有限公司
法定代理人　乙○○
訴訟代理人　林明正律師
複　代理人　許中銘律師
　　　　　　周志吉律師
被　　　告　甲○○
上列當事人間請求返還不當得利事件，本院於中華民國96年12月
6 日言詞辯論終結，判決如下：
    主  文
原告之訴及假執行之聲請均駁回。
訴訟費用由原告負擔。
    事實及理由
一、原告主張：(1)被告之姊陳映如任職於原告公司擔任會計職務
    ，負責收取客戶所支付之貨款、保管公司支票等業務。民國
    93年5 月間某日起，至同年10月間某日止，利用其保管原告
    公司於台灣中小企業銀行林口分行所開立之00000000000 號
    帳戶支票及公司印鑑章之機會，連續多次盜用原告所有之大
    小印鑑章，蓋於原告之支票發票人欄，並填載發票日、面額
    ，存入被告之中小企銀林口分行帳戶（00000000000） ，加
    以提示交換而兌現，以此方式侵佔原告之財物總計達新台幣
    （下同）58萬元，被告因此獲有58萬元之利益。陳映如於上
    開期間，另將收到屬於原告公司之客票據為己有，存入被告
    所有之中小企銀林口分行帳戶（00000000000） 及彰化銀行
    林口分行帳戶（00000000000000），加以提示交換兌現，侵
    佔金額合計50萬0,887 元，被告因此獲有50萬0,887 元之利
    益。以上被告獲得之利益合計108 萬0,887 元。本案經台灣
    高等法院96年1 月15日作成95年度上訴字第3452號刑事確定
    判決，判決陳映如連續偽造有價證券，處有期徒刑2 年，緩
    刑5 年。(2)按「無法律上之原因而受有利益，致他人受損害
    者，應返還其利益」，民法第179 條定有明文。被告與原告
    並無任何瓜葛，卻因陳映如利用被告之帳戶提示兌現偽造之
    支票及本屬於原告之客票，而取得付款銀行支付之票款，被
    告自屬無法律上原因而受有利益。被告帳戶提示兌現之支票
    ，部分為陳映如盜蓋原告公司之印鑑章所簽發，部分為支付
    原告公司貨款之客票，其所兌現之金額本均屬原告所有，是
    被告受有利益與原告受有損害兩者具有因果關係。故原告自
    得依民法第179 條規定，訴請被告返還不當得利等情。並聲
    明：(1)被告應給付原告108 萬0,887 元，及自起訴狀繕本送
    達翌日起至清償日止，按週年利率百分之5 計算之利息；(2)
    願供擔保，請准宣告假執行。
二、被告則以：本件應與被告無關，當初被告之姊因信用破產，
    以要存錢為由，而借用被告帳戶，被告即將存摺及提款卡全
    部交付其姊等語，資為抗辯。並聲明：(1)原告之訴及假執行
    之聲請均駁回；(2)如受不利判決，願供擔保請准宣告免為假
    執行。
三、原告主張上揭被告之姊陳映如偽造有價證券及業務侵占之事
    實，業據原告提出台灣高等法院95年度上訴字第3452號判決
    為證，且被告亦不爭執，固堪信為真實。
四、惟原告復主張前述款項既存入被告所有帳戶，被告即屬無法
    律上原因受利益，而致原告受損害等情，則為被告所否認，
    並以前詞置辯。經查：
  (1)訴外人陳映如侵占原告款項所利用之銀行帳戶雖為被告名義
    ，然該帳戶係陳映如向不知情之被告所借用等節，已經台灣
    高等法院95年度上訴字第3452號刑事判決認定明確，有該判
    決在卷可稽，足見被告所辯堪予採信。系爭被告名義之銀行
    帳戶實際上既由陳映如管領使用，則經該帳戶兌領所得款項
    ，被告即未支配管領，自無受有利益之可言。
  (2)原告所受損害係因陳映如前述偽造有價證券及業務侵占行為
    所致，與被告將帳戶借予陳映如使用之行為，亦無相當因果
    關係，故原告主張系爭款項既存入被告所有帳戶，被告即屬
    無法律上原因受利益，而致原告受損害等情，實無可取。
五、從而，原告依不當得利之法律關係，訴請被告給付108 萬0,
    887 元，及自起訴狀繕本送達翌日起至清償日止，按週年利
    率百分之5 計算之利息，為無理由，應予駁回。又原告之訴
    既經駁回，其假執行之聲請即失依附，應併駁回之。
六、本件事證已臻明確，兩造其餘攻擊防禦方法及未經援用之證
    據，經審酌後，核與判決結果不生影響，爰不一一論述。
七、訴訟費用負擔之依據：民事訴訟法第78條。
中　　華　　民　　國　　96　　年　　12　　月　　20　　日
                  民事第二庭    法　官　連士綱
以上正本係照原本作成
如對本判決上訴，須於判決送達後20日內向本院提出上訴狀
中　　華　　民　　國　　96　　年　　12　　月　　20　　日
                                書記官　李宏明
